【裁判字號】    97,訴,888
【裁判日期】    971022
【裁判案由】    違反毒品危害防制條例
【裁判全文】
臺灣臺南地方法院刑事判決               97年度訴字第888號
公  訴  人  臺灣臺南地方法院檢察署檢察官
被      告  李文獻
                    （現於臺灣高雄戒治所戒治中）
指定辯護人  本院公設辯護人林宜靜
上列被告因違反毒品危害防制條例案件，經檢察官提起公訴（97
年度偵字第4908號），本院判決如下：
    主  文
李文獻犯如附表壹所示之販賣第一級毒品罪，累犯，各處如附表
壹所示之主刑及從刑。應執行有期徒刑捌年陸月，扣案如附表貳
編號壹所示之第一級毒品海洛因伍包（總毛重3.5公克）均沒收
銷燬之；扣案如附表貳編號貳至肆所示之手機壹支（門號000
0000000號之晶片卡壹張）、夾鍊袋及研磨機各壹個均沒
收；扣案之販賣第一級毒品所得共新臺幣仟元沒收。
    事  實
一、李文獻前因違反肅清煙毒條例案件，分經本院於85年5月25
    日以84年度訴字第1538號判處有期徒刑3年2月，於86年4月
    10日以86年度訴字第113號判處有期徒刑3年6月確定；前開2
    案接續執行，於88年7月7日縮短刑期假釋出監並交付保護管
    束，至92年4月28日保護管束期滿，未撤銷假釋，視為執行
    完畢。
二、李文獻明知海洛因係毒品危害防制條例所明定之第一級毒品
    ，不得販賣，猶基於販賣第一級毒品海洛因營利之犯意，以
    其所持用之門號0000000000號手機為聯絡工具，販賣第一級
    毒品海洛因予張文山、王建良（張文山與王建良2人合資購
    買）及周志陽。其販賣方式為：張文山、周志陽分別於附表
    所示時間以其等所持用之門號0000000000、0000000000號行
    動電話撥打李文獻上開門號，向李文獻表示欲購買海洛因之
    意，李文獻應允後，即分別於附表1所示之時、地交付海洛
    因予張文山、王建良，共計販賣海洛因予張文山和王建良2
    次，周志陽2次，合計販賣所得共3千元。
三、嗣警於97年3月18日20時30分許，在臺南縣麻豆鎮○○路與
    忠孝路【以下簡稱甲地】查獲，並經李文獻同意搜索其位於
    臺南縣麻豆鎮○○路8之2號租賃處【以下簡稱乙地】，分別
    扣得李文獻所有如附表2所示之物。李文獻為警查獲後，供
    出毒品來自甲○○，並配合員警撥打甲○○之電話，與甲○
    ○聯絡購買毒品海洛因，約定於臺南縣永康市○○○街附近
    交易，甲○○於同月19日凌晨0時25分許，駕駛小客車前往
    上述約定地點時為警當場查獲（甲○○已於97年6月25經臺
    灣臺南地方法院檢察署檢察官以97年度偵字第4513號、97年
    度毒偵字第917號起訴在案）。
四、案經臺南縣警察局麻豆分局報告臺南地方法院檢察署檢察官
    偵查起訴。
    理  由
壹、程序部分－證據能力之說明
    按被告以外之人於審判外之陳述，雖不符刑事訴訟法第159
    條之1至第159條之4之規定，而經當事人於審判程序同意作
    為證據，法院審酌該言詞陳述或書面陳述作成時之情況，認
    為適當者，亦得為證據，為刑事訴訟法第159條之5第1項所
    明文。本件卷附供述及非供述證據，被告李文獻於本案審判
    程序中，表示同意作為證據（見本院卷第30頁），本院審酌
    各該證據作成之情況，認為適當，復經本院於審判期日就上
    開證據依法進行調查、辯論，依刑事訴訟法第159條之5規定
    ，自有證據能力。
貳、實體部分
  一、得心證之理由：
    （一）訊據被告李文獻對於上揭事實坦承不諱（警卷第1至7
          頁；偵查卷第8至9頁、本院卷第28、99頁），核與證
          人張文山、王建良、周志陽於警詢及偵訊中證述向被
          告購買海洛因之情節大致相符（警卷第10至第13頁、
          第15至笫17頁、第18頁至第22頁、第24至28頁；偵查
          卷第14至第16頁、第19頁至第21頁、第24至26頁、第
          29至31頁、第34至第37頁），並與被告所有使用之00
          00000000號行動電話自97年1月1日起至97年3月20日
          止之雙向通聯紀錄吻合（見偵查卷第45頁至第50頁）
          。又證人王建良、張文山、周志陽等人被查獲時所採
          之尿液經送正修科技大學超微量研究科技中心檢驗結
          果，亦均有嗎啡陽性反應，此有該大學出具之檢驗確
          認報告共3份在卷可參（偵查卷第42至44頁），是證
          人王建良、張文山、周志陽確有施用第一級毒品海洛
          因之行為，其等所為與被告自白相符之指證，自堪採
          信。
    （二）此外，復有臺南縣警察局麻豆分局搜索扣押筆錄及扣
          押目錄表各2份在卷可證（見警卷第29至38頁）【即
          於97年3月18日晚間8時30分許及97年3月18日晚間9時
          20分許，分別在甲地、乙地扣得如附表2所示之物】
          ，而扣案之第一級毒品海洛因共5包（其中4包每包毛
          重0.3公克；其中1包重2.3公克），經鑑定結果，確
          係第一級毒品海洛因，亦有臺南縣警察局麻豆分局查
          獲涉嫌毒品危害防制條例毒品初步檢驗報告單1份在
          卷可稽（見警卷第39頁）。
    （三）海洛因係毒品危害防制條例所管制之第一級毒品，因
          政府查緝甚嚴，取得不易，且販賣之罪責極重，如無
          利可圖，被告應無甘冒被查緝法辦判處重刑之危險，
          平白無端從事海洛因買賣之工作，是其販入之價格必
          較其出售之價格為低，而有從中賺取買賣差價牟利之
          意圖及事實，應屬符合論理法則且不違背社會通常經
          驗之合理判斷。故本件證人上開明確指認向被告購買
          海洛因，顯見被告具有營利之意圖甚明。
    （四）綜上，被告李文獻販賣第一級毒品海洛因予王建良與
          張文山2次，販賣予周志陽2次之犯行，事證已臻明確
          ，應依法論科。
  二、論罪科刑：
    （一）按海洛因為毒品危害防制條例第2條第2項第1款所定
          之第一級毒品。是核被告如附表所為，係分別犯同條
          例第4條第1項之販賣第一級毒品罪。被告販賣第一級
          毒品前各持有第一級毒品之低度行為，分別為販賣之
          高度行為所吸收，均不另論罪。又被告4次犯販賣第
          一級毒品罪，犯意個別，行為互殊，均應分論併罰。
          又被告有前開犯罪事實欄所載之肅清煙毒條例案件，
          於88年7月7日縮短刑期假釋出監並交付保護管束，至
          92年4月28日保護管束期滿，未撤銷假釋，視為執行
          完畢，其受有期徒刑之刑執行完畢5年內故意再犯上
          開有期徒刑以上之罪，均應論以累犯，惟販賣第一級
          毒品罪部分，法定刑為死刑及無期徒刑，依法均不得
          加重其刑。
    （二）次按犯毒品危害防制條例第4條第1項至第4項之罪，
          供出毒品來源，因而破獲者，得減輕其刑，同條例第
          17條定有明文。查被告於警詢即指陳其係向甲○○販
          入海洛因而供出來源，且配合臺南縣警察局麻豆分局
          查獲甲○○販賣海洛因之犯行，並因而經臺灣臺南地
          方法院檢察署檢察官以97年度偵字第4513號、97年度
          毒偵字第917號偵查後，就甲○○販賣海洛因犯行提
          起公訴，現由本院以97年訴字第1193號案審理中等情
          ，有被告、甲○○警詢筆錄、臺灣臺南地方法院檢察
          署檢察官上開起訴書及甲○○之臺灣高等法院被告前
          案紀錄表各1份可憑（見本院卷第41至59頁；第62至
          第71頁），被告符合毒品危害防制條例第17條得減輕
          其刑之規定，爰依該法條減輕其刑。
    （三）另按刑之量定，為求個案裁判之妥當性，除應依刑法
          第57條規定，審酌行為人及其行為等一切情狀，為整
          體之評價，並應顧及比例原則與平等原則，使罪刑均
          衡，輕重得宜，以契合社會之法律感情。查販賣毒品
          之人，其原因動機不一，犯罪情節未必盡同，或有大
          盤毒梟者，亦有中、小盤之分，甚或僅止於吸毒者友
          儕間為求互通有無之有償轉讓者亦有之，其販賣行為
          所造成危害社會之程度自屬有異，法律科處此類犯罪
          ，所設之法定最低本刑卻相同，不可謂不重。倘依其
          情狀處以有期徒刑，即足以懲儆，並可達防衛社會之
          目的者，自非不可依客觀之犯行與主觀之惡性二者加
          以考量其情狀，是否有可憫恕之處，適用刑法第59條
          之規定酌量減輕其刑，期使個案裁判之量刑，能斟酌
          至當，符合比例原則（最高法院95年臺上字第788號
          判決意旨參照）。本件被告本案雖有4次販賣毒品犯
          行，惟其販賣期間僅2日，販賣之數量及獲利金額均
          非鉅，而販賣海洛因部分法定刑為死刑及無期徒刑之
          罪，即與宣告本罪之最輕法定刑仍屬過重，是綜觀其
          犯行與主觀之惡性，其犯罪情節衡情仍認有可憫恕之
          處，爰均適用刑法第59條之規定酌量減輕其刑，並均
          遞減之。
    （四）爰審酌被告有犯罪事實欄所示之前科紀錄，顯現其素
          行不佳、其本身因施用海洛因，需支應相當花費，致
          思慮欠周，進而販賣毒品，惟其販賣海洛因次數僅4
          次，數量甚微，所得非鉅（僅3000元），與多次、大
          量出售海洛因，危害社會治安重大並賺取巨額價差之
          中盤商或大盤商，尚屬有別，及其犯後於警詢、偵訊
          及本院審理中始終坦承本件販賣犯行之態度等一切情
          狀，分別量處如主文所示之刑，並定其應執行之刑。
  三、沒收：
    （一）扣案如附表2編號1所示第一級毒品海洛因共5包（其
          中4包，每包毛重0.3公克；其中1包毛重2.3公克），
          經檢驗結果，呈嗎啡、海洛因反應，有臺南縣警察局
          麻豆分局查獲涉嫌毒品危害防制條例毒品初步檢驗報
          告單在卷可稽（見警卷第39頁），為查獲之毒品，屬
          違禁物，不問屬於犯人與否，應依毒品危害防制條例
          第18條第1項前段規定沒收銷燬之。而上開毒品包裝
          袋既係用於包裹毒品，防其裸露、逸出、潮濕，便於
          持有藉以施用，已無從與上開毒品分離乃併為沒收銷
          燬之。
    （二）被告所有查獲之行動電話【附表2編號2】（內含電話
          號碼0000000000號晶片1張）、夾鍊袋1個【附表2編
          號3】、研磨機1臺【附表2編號4】，均係被告所有供
          聯絡販毒用電話及供販賣第一級毒品所用之物，業據
          被告供承在卷（見警卷第3頁；偵查卷第8、9頁），
          應依毒品危害防制條例第19條第1項規定沒收。又該
          等物品均經扣案，自無全部或一部不能沒收時，追徵
          價額或以其財產抵償之問題，附此敘明。
    （三）毒品危害防制條例第19條第1項規定，係採義務沒收
          主義，故販賣毒品所得金錢，如能認定確係販賣毒品
          所得款項，應宣告沒收，不以當場搜獲扣押者為限，
          但因其並無「不問屬於犯人與否，沒收之」之特別規
          定，自仍以沒收物屬於犯人所有者為限，始得依該規
          定予以沒收。如所得財物為金錢而無法沒收時，應以
          其財產抵償之，而不發生追徵價額問題（最高法院93
          年度臺上字第1218號、第2670號、第2743號判決意旨
          可資參照）。本件被告歷次販賣第一級毒品海洛因所
          得，如附表1所示，分別為500元、500元、1000元、
          1000元，合計共3000元，且被告自承扣案之現金部分
          確為其販賣毒品海洛因所得（見偵查卷第9頁；本院
          卷第100頁），揆諸前揭判決意旨及法條規定，被告
          上開販毒所得，均應予沒收，又該等現金已全部扣案
          ，故亦無全部或一部不能沒收時，以其財產抵償之問
          題，併此敘明。至扣案之其餘現金共13800元，與本
          罪無關，亦非違禁物，或被告所有供本件販毒所用之
          物，爰不併予宣告沒收。
    （四）被告所有之行動電話1支【附表2編號6】（內含門號
          0000000000號ＳＩＭ卡1張）、殘渣袋14個【附表2編
          號7】、吸管3支【附表2編號8】、研磨臼及研磨桿1
          組【附表2編號9】、注射針筒16支【附表2編號10】
          ，雖為被告所有之物（見被告警詢供述，警卷第3頁
          ），惟被告否認係供作其販賣毒品所用之物，而依卷
          附資料，亦無任何證據證明該等物品係供被告為本件
          犯罪所用，亦非違禁物，故無庸宣告沒收。
據上論斷，應依刑事訴訟法第299條第1項前段，毒品危害防制條
例第4條第1項、第17條、第18條第1項前段、第19條第1項前段，
刑法第11條、第47條第1項、第59條、第51條第5款，判決如主文
。
本案經檢察官乙○○到庭執行職務。
中    華    民    國    97    年    10    月    22    日
                  刑事第十二庭   審判長法  官  卓穎毓
                                       法  官  林欣玲
                                       法  官  莊玉熙
以上正本證明與原本無異。
如不服本判決應於收受本判後10日內向本院提出上訴書狀，並應
敘述具體理由。如未敘述上訴理由者，應於上訴期間屆滿後20日
內向本院補提理由書狀（均須按他造當事人之人數附繕本）「切
勿逕送上級法院」。
                                       書記官  余富誠
中    華    民    國    97    年    10    月    22    日
附錄本案論罪科刑法條全文
毒品危害防制條例第4條第1項：
製造、運輸、販賣第一級毒品者，處死刑或無期徒刑；處無期徒
刑者，得併科新臺幣1千萬元以下罰金。
附表1：
┌──┬──────┬──────────┬─────┬───────┬───────────┬──────────────┐
│編號│  販賣時間  │1.販賣對象          │ 販售價格 │ 罪 名        │ 宣告刑               │    沒  收                  │
│    │  （民國）  │2.販賣地點          │（新臺幣）│（所犯法條）  │                      │                            │
├──┼──────┼──────────┼─────┼───────┼───────────┼──────────────┤
│1   │97年3月16日 │1.張文山（張文山與李│1包500元  │販賣第一級毒品│處有期徒刑柒年拾月。  │1.販賣毒品所得新臺幣500元沒 │
│    │下午4時57分 │  文獻合資）        │          │（毒品危害防制│                      │  收。                      │
│    │許          │2.臺南縣麻豆鎮第五市│          │條例第4條第1項│                      │2.附表2編號1所示之海洛因沒收│
│    │            │  場地下停車場內    │          │）            │                      │  銷燬之。                  │
│    │            │                    │          │              │                      │3.附表2編號2至4所示之物沒收 │
│    │            │                    │          │              │                      │  。                        │
├──┼──────┼──────────┼─────┼───────┼───────────┼──────────────┤
│2   │97年3月18日 │1.張文山（張文山與李│1包500元  │販賣第一級毒品│處有期徒刑柒年拾月。  │1.販賣毒品所得新臺幣500元沒 │
│    │下午5時許   │  文獻合資）        │          │（毒品危害防制│                      │  收。                      │
│    │            │2.臺南縣麻豆鎮第五市│          │條例第4條第1項│                      │2.附表2編號1所示之海洛因沒收│
│    │            │  場地下停車場內    │          │）            │                      │  銷燬之。                  │
│    │            │                    │          │              │                      │3.附表2編號2至4所示之物沒收 │
│    │            │                    │          │              │                      │  。                        │
├──┼──────┼──────────┼─────┼───────┼───────────┼──────────────┤
│3   │97年3月16日 │1.周志陽            │1包1000元 │販賣第一級毒品│有期徒刑8年。         │1.販賣毒品所得新臺幣1000元沒│
│    │晚間7時31分 │2.臺南縣麻豆鎮第五市│          │（毒品危害防制│                      │  收。                      │
│    │許          │  場地下停車場內    │          │條例第4條第1項│                      │2.附表2編號1所示之海洛因沒收│
│    │            │                    │          │）            │                      │  銷燬之。                  │
│    │            │                    │          │              │                      │3.附表2編號2至4所示之物沒收 │
│    │            │                    │          │              │                      │  。                        │
├──┼──────┼──────────┼─────┼───────┼───────────┼──────────────┤
│4   │97年3月18日 │1.周志陽            │1包1000元 │販賣第一級毒品│有期徒刑8年。         │1.販賣毒品所得新臺幣1000元沒│
│    │晚間8時15分 │2.臺南縣麻豆鎮第五市│          │（毒品危害防制│                      │  收。                      │
│    │許          │  場地下停車場內    │          │條例第4條第1項│                      │2.附表2編號1所示之海洛因沒收│
│    │            │                    │          │）            │                      │  銷燬之。                  │
│    │            │                    │          │              │                      │3.附表2編號2至4所示之物沒收 │
│    │            │                    │          │              │                      │  。                        │
└──┴──────┴──────────┴─────┴───────┴───────────┴──────────────┘
附表2：
 ┌──┬────────┬────────┬────────────────┐
 │編號│  名      稱    │   數量         │       備    註                 │
 ├──┼────────┼────────┼────────────────┤
 │ 1  │海洛因          │ 5包            │1.其中4包：                     │
 │    │                │                │  甲地扣得。                  │
 │    │                │                │  每包毛重0.3公克，經測試結果 │
 │    │                │                │    ，呈嗎啡、海洛因反應（警卷第│
 │    │                │                │    39頁）。                    │
 │    │                │                │2.其中1包：                     │
 │    │                │                │  乙地扣得。                  │
 │    │                │                │  毛重2.3公克，經測試結果，呈 │
 │    │                │                │    嗎啡、海洛因反應（警卷第39頁│
 │    │                │                │    ）。                        │
 ├──┼────────┼────────┼────────────────┤
 │ 2  │行動電話        │門號：0000000000│甲地扣得                        │
 │    │（含SIM卡1個）  │                │                                │
 ├──┼────────┼────────┼────────────────┤
 │ 3  │夾鍊袋          │1個             │乙地扣得                        │
 ├──┼────────┼────────┤                                │
 │ 4  │研磨機          │1臺             │                                │
 ├──┼────────┼────────┼────────────────┤
 │ 5  │現金            │新臺幣16800元   │於甲地，在被告身上扣得。        │
 ├──┼────────┼────────┼────────────────┤
 │ 6  │行動電話        │門號：0000000000│甲地扣得                        │
 │    │（含SIM卡1個）  │                │                                │
 ├──┼────────┼────────┼────────────────┤
 │ 7  │殘渣袋          │14個            │以下在乙地扣得                  │
 ├──┼────────┼────────┤                                │
 │ 8  │吸管            │3支             │                                │
 ├──┼────────┼────────┤                                │
 │ 9  │研磨臼及研磨桿  │1組             │                                │
 ├──┼────────┼────────┤                                │
 │10  │注射針筒        │16支            │                                │
 └──┴────────┴────────┴────────────────┘


司法院資訊處製作；財團法人民間司法改革基金會備份。
